【裁判字號】    97,審自,60
【裁判日期】    980930
【裁判案由】    竊佔
【裁判全文】
臺灣高雄地方法院刑事判決              97年度審自字第60號
自  訴  人  經濟部
法定代理人  甲○○
自訴代理人  吳小燕律師
            嚴宮妙律師
            張盈盈律師
被      告  乙○○○
上列被告因竊佔案件，經自訴人提起自訴，本院判決如下：
    主  文
本件免訴。
    理  由
一、自訴意旨略以：；告乙○○○明知座落於高雄市小港區○○
    ○段1084-1地號土地（後經實際鑑界為高雄市小港區○○○
    段1101-2地號）係國有財產，且由自訴人經濟部管理，竟仍
    意圖為自己不法之利益，於不詳時間，在上揭土地上，興建
    鐵皮屋1 間及龍形雕塑1 座，而以此方式竊佔上揭國土約60
    平方公尺（以實測為準）。嗣經自訴人所屬臨海工業區服務
    中心於民國97年5 月15日函請其自行遷離回復原狀，仍置之
    不理。因認被告乙○○○係涉犯刑法第320 條第2 項之竊佔
    罪嫌。
二、按案件時效已完成者，應諭知免訴之判決，並得不經言詞辯
    論為之，刑事訴訟法第302 條第2 款、第307 條定有明文。
    又被告行為後，刑法業於94年2 月2 日修正公布，並自95年
    7 月1 日起施行，按行為後法律有變更者，適用行為時之法
    律，但行為後之法律有利於行為人者，適用最有利於行為人
    之法律，為修正後刑法第2 條第1 項所明定。查修正後刑法
    第80條第1 項，及修正前刑法第80條第1 項關於追訴權時效
    期間之規定不同，修正後刑法所定時效期間較長，表示行為
    人被追訴之期限較久，自屬對行為人不利，比較結果自以修
    正前刑法第80條較有利於行為人，是本件關於追效權時效，
    自應適用修正前刑法第80條之規定。從而，本件公訴人認被
    告涉犯刑法第320 條第2 項之竊佔罪嫌，該罪之法定刑為5
    年以下有期徒刑、拘役或併科500 元以下之罰金，則其追訴
    權時效期間，自應適用修正前刑法第80條第1 項第2 款規定
    為10年，先予敘明。次按刑法第320 條第2 項之竊佔罪，既
    係以意圖為自己或第三人不法之利益，而竊佔他人之不動產
    為其構成要件，則以完成竊佔之行為時，犯罪即屬成立。蓋
    竊佔行為應以己力支配他人不動產時而完成，與一般動產竊
    盜罪係將他人支配下之動產，移置於自己支配下而完成者，
    固無二致也；又竊佔罪為即成犯，於其竊佔行為完成時犯罪
    即成立，以後之繼續佔用乃狀態之繼續，而非行為之繼續，
    有關追訴權時效之起算，仍應以最初竊佔行為完成時為準（
    最高法院25年上字第7374號判例、83年度臺上字第5190號判
    決意旨參照）。
三、訊據被告乙○○○固均坦承有佔用系爭土地，並在其上鐵皮
    屋及龍形雕塑之事實，惟主張：鐵皮屋是在七十幾年即搭蓋
    完成，龍形雕塑則是在80年就已興建等語（見本院卷第71頁
    反面）。經查：
  (一)高雄市小港區○○○段1101-2地號土地為國有土地，上開土
    地上目前有搭建鐵皮屋及興建龍形雕塑，佔用上開土地等情
    ，有高雄市政府地政處前鎮地政事務所複丈成果圖、地形圖
    及現場照片4 張附卷可稽（見本院卷第57至59頁），並為被
    告所不爭執，上情堪可認定。
  (二)參酌自訴人所提出之現場照片2 張（見本院卷第6 頁），可
    見被告乙○○○所佔用之土地所搭建之鐵皮屋為民間廟宇慈
    鳳宮所在地，被告乙○○○現為慈鳳宮之管理人，又慈鳳官
    之門牌號碼為高雄市○○區○○路7-15號，該門牌號碼係於
    76年7 月間即已申請裝表供電，有臺灣電力公司鳳山營業處
    98年1 月15日鳳區費核代字第A9802072號書函在卷可憑（見
    本院卷第18頁），足認被告乙○○○主張鐵皮屋是在七十幾
    年即搭蓋完成等語，應屬非虛。又依經濟部工業局高雄臨海
    工業區服務中心98年4 月30日臨海服字第0987110467號函所
    檢附之附件一「處理84年1 月以後發現被占用國有公用不動
    產尚未結案明細表」（見本院卷第53頁）所示，該局在84年
    1 月1 日左右即已發現上開土地遭慈鳳宮佔用，但迄至94年
    12月底尚未處理結案，而尚未處理結案之原因為「涉及民間
    信仰，處理較為棘手」，足見上開土地遭佔用之情形，確已
    歷時久遠，但因涉及民間信仰，以致遲遲未能處理結案，益
    徵被告主張廟宇鐵皮屋部份在七十幾年即搭蓋完成，龍形雕
    塑則是在80年就已興建等語，應屬真正。
  (三)依前所述，被告乙○○○之竊佔行為至遲於80年間即已完成
    ，應自該時起算竊佔罪之追訴權時效，而本件自訴人係於97
    年12月23日始具狀向本院提出自訴，此有刑事自訴狀上本院
    收狀戳（本院審自字卷第1 頁）在卷可按，揆諸前揭說明，
    本案被告乙○○○所犯竊佔罪嫌之追訴權時效（10年），應
    已消滅。
四、綜上所述，被告乙○○○之竊佔犯行，至遲於80年間即已完
    成，應自該時起算竊佔罪之10年追訴權時效，惟本案自訴人
    遲至97年12月23日方提出本件自訴。準此，本件竊佔罪之追
    訴權時效業已消滅，揆諸前揭說明，本件爰不經言詞辯論，
    逕為免訴之諭知。
據上論斷，應依刑事訴訟法第302 條第2 款、第307 條，判決如
主文。
中    華    民    國    98    年    9     月    30    日
                  刑事第十庭  法  官  曾子珍
以上正本證明與原本無異。
如不服本判決應於收受送達後10日內向本院提出上訴書狀，並應
敘述具體理由；如未敘述上訴理由者，應於上訴期間屆滿後20日
內向本院補提理由書（均須按他造當事人之人數附繕本）「切勿
逕送上級法院」。
中    華    民    國    98    年    9     月    30    日
                              書記官  李承悌


司法院資訊處製作；財團法人民間司法改革基金會備份。
